【裁判字號】    98,簡上,1150
【裁判日期】    990204
【裁判案由】    傷害等
【裁判全文】
臺灣板橋地方法院刑事判決            98年度簡上字第1150號
上  訴  人  臺灣板橋地方法院檢察署檢察官
被      告  乙○○
上列上訴人因被告傷害等案件，不服本院98年度簡字第5172號中
華民國98年7 月24日第一審判決（聲請簡易判決處刑案號：98年
度偵字第8917號、9628號），提起上訴，本院管轄之第二審合議
庭判決如下：
    主  文
原判決撤銷。
乙○○於公務員依法執行職務時，當場侮辱，累犯，處拘役拾伍
日，如易科罰金，以新臺幣壹仟元折算壹日；又公然侮辱人，處
拘役拾伍日，如易科罰金，以新臺幣壹仟元折算壹日；又傷害人
之身體，累犯，處拘役參拾日，如易科罰金，以新臺幣壹仟元折
算壹日；又以加害生命、身體之事，恐嚇他人，致生危害於安全
，累犯，處拘役參拾日，如易科罰金，以新臺幣壹仟元折算壹日
；又以強暴妨害人行使權利，累犯，處拘役參拾日，如易科罰金
，以新臺幣壹仟元折算壹日。應執行拘役壹佰壹拾日，如易科罰
金，以新臺幣壹仟元折算壹日。應於刑之執行前，令入相當處所
，施以禁戒貳個月。
    事  實
一、乙○○前因恐嚇等案件，經本院以95年度易字第1161號判決
    判處有期徒刑5 月、3 月，應執行有徒刑6 月確定，與另案
    之拘役25日、罰金易服勞役4 日接續執行，已於民國96年7
    月19日縮刑期滿執行完畢。又因恐嚇取財案件，經本院以97
    年度易字第574 號判決判處有期徒刑7 月確定，甫於98年3
    月17日縮刑期滿執行完畢。仍不知悔改，因酗酒成癮，於飲
    用酒類之後（未達不能辨識其行為違法或欠缺依其辨識而行
    為之能力，或上開能力有顯著降低之狀態），先後為下列行
    為：
  (一)於98年3 月19日凌晨0 時12分許，至臺北縣政府警察局板橋
    分局大觀派出所之值班台前，表明要找管區警員，經警員丙○○依法執行職務，答覆以該管區警員目前不在，民眾在派
    出所內不得大聲喧嘩等語，詎乙○○竟基於侮辱公務員之犯
    意，當場向丙○○怒罵「幹你娘」等穢語而侮辱之。為警以
    現行犯當場將其逮捕而偵辦。
  (二)於98年3 月27日6 時許，至不特定多數人得自由經過、與其
    素有嫌隙之甲○○位於臺北縣板橋市○○路○ 段文和巷70號
    門外（原審判決及起訴書均誤載為臺北縣板橋市○○路○ 段
    力行二巷口），分別基於公然侮辱、傷害、恐嚇之犯意，先
    向甲○○怒罵「操你媽的祖宗」等穢語而侮辱之；再以徒手
    毆打甲○○，致甲○○因而受有右胸挫傷瘀傷、左腹痛等傷
    害；又拾起地面之石頭，向甲○○恫稱：「要讓你死」等語
    ，以此加害生命、身體之事恐嚇甲○○，致生危害於甲○○
    之安全。嗣甲○○趁隙逃離，至臺北縣板橋市○○路○ 段力
    行二巷口攔下並進入黃石判所駕駛之車號163-EX號計程車，
    擬前往警員報案，詎乙○○仍不作罷，追出後以身體擋在該
    計程車前，以此強暴手法，妨害甲○○搭車前往報案之權利
    。嗣因警員獲報到場處理，始悉上情。
二、案經臺北縣政府警察局板橋分局及甲○○訴由臺北縣政府警
    察局板橋分局報請臺灣板橋地方法院檢察署檢察官偵查起訴
    ，原審改依簡易判決處刑。
    理  由
一、證據能力部分：按被告以外之人於審判外之言詞或書面陳述
    ，除法律有規定者外，不得作為證據，刑事訴訟法第159 條
    第1 項固定有明文。惟被告以外之人於審判外之陳述，雖不
    符同法第159 條之1 至之4 之規定，而經當事人於審判程式
    同意作為證據，法院審酌該言詞陳述或書面陳述作成時之情
    況，認為適當者，亦得為證據；當事人、代理人或辯護人於
    法院調查證據時，知有第159 條第1 項不得為證據之情形，
    而未於言詞辯論終結前聲明異議者，視為有前項之同意，此
    亦據同法第159 條之5 規定甚明。查本件被告、檢察官於本
    院準備程式中均未就證據能力提出爭執，且迄於言詞辯論終
    結前，亦未就本院所調查之證據主張有刑事訴訟法第159 條
    第1 項不得為證據之情形，應認均已同意得作為本案之證據
    。從而，下述證據資料縱有屬傳聞證據，且不符刑事訴訟法
    第159 條之1 至之4 之規定者，經本院審酌各該證據資料作
    成時之一切客觀情況，認無不適當之情事，均認有證據能力
    ，合先敘明。
二、上揭事實，迭據被告乙○○於偵訊、原審法官訊問及本院審
    理時坦承不諱，核與證人即被害人丙○○於偵訊時、證人即
    告訴人甲○○及證人黃石判於警詢時所述情節相合，且有丙○○出具之偵查報告1 份、大觀派出所現場錄影光碟1 片、
    亞東紀念醫院診斷證書1 份附卷可稽，足認被告之任意性自
    白與事實相符。綜上，本案事證明確，被告犯行均堪認定。
三、核被告所為，係犯刑法第140 條第1 項之侮辱公務員罪、刑
    法第309 條第1 項之公然侮辱罪、刑法第277 條第1 項之傷
    害罪、刑法第305 條之恐嚇危害安全罪、刑法第304 條第1
    項之強制罪。所犯上開5 罪，犯意各別，行為互殊，應予分
    論併罰。又被告曾受如上揭事實欄所示之有期徒刑執行完畢
    ，有臺灣高等法院被告前案紀錄表可考，其於有期徒刑執行
    完畢後5 年以內，故意再犯本件有期徒刑以上之侮辱公務員
    、傷害、恐嚇危害安全、強制等4 罪，此部分均為累犯，應
    依刑法第47條第1 項規定加重其刑。原審認被告犯罪事證明
    確，據以論罪科刑，原非無見。而檢察官上訴意旨雖認原審
    判決量刑過輕云云；惟按關於刑之量定，係實體法上賦予法
    院得為自由裁量之事項，倘其未有逾越法律所規定之範圍，
    或濫用其權限，即不得任意指摘為違法，以為上訴之理由（
    最高法院75年台上字第7033號判例意旨參照）。原審判決已
    敘明其所審酌之一切情由，於法定刑度內量處上揭刑罰，並
    未逾越客觀上之適當性、相當性及必要性之比例原則，難認
    有何違法或不當之處。但查：被告於本院第二審審理時，始
    自白其係因酗酒成癮而反覆犯罪，經本院審酌相關事證，認
    有依法宣告保安處分之必要（詳下述），原審未及審酌，以
    致未能對被告宣告保安處分，洵有未洽。從而，本件上訴雖
    無理由，惟原審判決既有上揭未洽之處，仍應由本院撤銷改
    判之。爰審酌被告甫於98年3 月17日前案執行完畢出監，不
    思反省，旋即再犯本件各項犯行，行為誠屬不該，惟念其犯
    後尚能坦承犯行，就侮辱公務員部分已與被害人丙○○達成
    調解，被害人丙○○於原審亦到庭表明願宥恕被告，但就對
    告訴人甲○○所犯之公然侮辱、傷害、恐嚇危害安全、強制
    等，未能與甲○○和解，兼衡被告犯罪之動機、目的、手段
    、所生危害等一切情狀，分別量處如主文所示之刑，並定其
    應執行刑，且均諭知各刑及所定執行刑如易科罰金之折算標
    準，以資懲儆。
四、按因酗酒而犯罪，足認其已酗酒成癮並有再犯之虞者，於刑
    之執行前，令入相當處所，施以禁戒，刑法第89條第1 項定
    有明文。所謂酒癮，係指慢性、長期性無法自制的飲酒，屬
    一種病態性的飲酒，造成對於酒精之依賴及濫用。本件被告
    前已有多件侮辱、恐嚇等前科，有臺灣高等法院被告前案紀
    錄表及各該判決書電腦列印本可參（見原審卷第23至30頁）
    ，其於短期內一再違犯，已表現出一定之危險性。被告於本
    院審理時並稱：本件我都是因為喝酒，情緒控制不住，才會
    犯罪。我無聊沒事就會想喝酒……我差不多每天都會喝酒，
    如果有錢買足夠的酒，就一定會喝到醉等語（見本院卷第55
    頁），足認被告素有慢性、長期性之飲酒習慣，已達無法自
    制之酗酒程度，衡情已嚴重影響其日常生活作息，無力抗拒
    對於酒精之依賴及濫用，其因酗酒而犯本件各罪，縱經本院
    論罪科刑，洵仍有再犯之虞。為防衛社會治安及一般民眾之
    人身、財產安全，本院認有宣告保安處分以資預防及矯治之
    必要。為此，爰依刑法第89條第1 項、第2 項前段規定，令
    被告於刑之執行前，入相當處所施以禁戒2 個月。
據上論斷，應依刑事訴訟法第455 條之1 第1 項、第3 項、第36
9 條第1 項前段、第364 條、第299 條第1 項前段，刑法第140
條第1 項、第309 條第1 項、第277 條第1 項、第305 條、第30
4 條第1 項、第47條第1 項、第51條第6 款、第41條第1 項前段
、第89條第1 項、第2 項前段，刑法施行法第1 條之1 ，判決如
主文。
本案經檢察官黃明絹到庭執行職務。
中    華    民    國    99    年    2     月    4     日
                  刑事第八庭    審判長法  官  陳鴻清
                                      法  官  劉安榕
                                      法  官  朱嘉川
以上正本證明與原本無異。
不得上訴。
                                      書記官  陳聖儒
中    華    民    國    99    年    2     月    26    日
附錄本案論罪科刑法條全文：
中華民國刑法第140條
於公務員依法執行職務時，當場侮辱，或對於其依法執行之職務
公然侮辱者，處6 月以下有期徒刑、拘役或1 百元以下罰金。
對於公署公然侮辱者亦同。
中華民國刑法第309條
公然侮辱人者，處拘役或 3 百元以下罰金。
以強暴犯前項之罪者，處 1 年以下有期徒刑、拘役或 5 百元以
下罰金。
中華民國刑法第277條
傷害人之身體或健康者，處3 年以下有期徒刑、拘役或1 千元以
下罰金。
犯前項之罪因而致人於死者，處無期徒刑或7 年以上有期徒刑；
致重傷者，處3 年以上10年以下有期徒刑。
中華民國刑法第305條
以加害生命、身體、自由、名譽、財產之事，恐嚇他人致生危害
於安全者，處2 年以下有期徒刑、拘役或3 百元以下罰金。
中華民國刑法第304條
以強暴、脅迫使人行無義務之事或妨害人行使權利者，處 3 年
以下有期徒刑、拘役或 3 百元以下罰金。
前項之未遂犯罰之。

司法院資訊處製作；財團法人民間司法改革基金會備份。
